臺灣臺中地方法院刑事判決　　　　　　 100年度易字第1591號
公　訴　人　臺灣臺中地方法院檢察署檢察官
被　　　告　陳佐銘
上列被告因收受贓物案件，經檢察官提起公訴（100年度偵字第
3362號），本院判決如下：
    主  文
陳佐銘無罪。
    理  由
一、公訴意旨略以：被告陳佐銘明知車牌號碼7406-HS號之車牌2
    面，係屬來源不明之贓物，竟仍基於收受贓物之犯意，於不
    詳時日，將前揭車牌懸掛在胡盛鐘所有，由被告使用之車牌
    號碼TQ-5366號自小客車（下稱系爭汽車）上，嗣於民國99
    年7月1日下午2時4分許，系爭汽車因違規停放在臺中市○○
    ○路與仁義街口，遭拖吊後，經警通知車牌號碼7406-HS號
    自小客車之所有人王崇仁繳納罰單，王崇仁始知其所有之74
    06-HS號自小客車遭竊，遂報警處理，因而循線查悉上情，
    而認被告涉犯刑法第349條第1項之收受贓物罪嫌等語。
二、按犯罪事實應依證據認定之，無證據不得認定犯罪事實；不
    能證明被告犯罪者應諭知無罪之判決，刑事訴訟法第154條
    第2項、第301條第1項分別定有明文。次按認定不利於被告
    之事實，須依積極證據，苟積極證據不足為不利於被告事實
    之認定時，即應為有利於被告之認定，更不必有何有利之證
    據；事實之認定，應憑證據，如未能發現相當證據，或證據
    不足以證明，自不能以推測或擬制之方法，以為裁判基礎；
    認定犯罪事實所憑之證據，雖不以直接證據為限，間接證據
    亦包括在內，然無論直接或間接證據，其為訴訟上之證明，
    須於通常一般之人均不致於有所懷疑，而得確信其為真實之
    程度者，始得據之為有罪之認定，倘其證明尚未達到此一程
    度，而有合理性懷疑之存在時，即難遽採為不利被告之認定
    （最高法院30年上字第816號、40年臺上字第86號、76年臺
    上字第4986號判例可供參照）。再按刑事訴訟法第161條第1
    項規定：檢察官就被告犯罪事實，應負舉證責任，並指出證
    明之方法。因此，檢察官對於起訴之犯罪事實，應負提出證
    據及說服之實質舉證責任。倘其所提出之證據，不足為被告
    有罪之積極證明，或其指出證明之方法，無從說服法院以形
    成被告有罪之心證，基於無罪推定之原則，自應為被告無罪
    判決之諭知（最高法院著有92年臺上字第128號判例足資參
    照）。
三、復按被告以外之人於審判外之陳述，雖不符前4條（即第159
    條之1至第159條之4）之規定，而經當事人於審判程序同意
    作為證據，法院審酌該言詞陳述或書面陳述作成時之情況，
    認為適當者，亦得為證據。當事人、代理人或辯護人於法院
    調查證據時，知有第159條第1項不得為證據之情形，而未於
    言詞辯論終結前聲明異議者，視為有前項之同意，刑事訴訟
    法第159條之5定有明文。而其立法意旨在於傳聞證據未經當
    事人之反對詰問予以核實，乃予排斥。惟若當事人已放棄對
    原供述人之反對詰問權，於審判程序表明同意該等傳聞證據
    可作為證據，基於尊重當事人對傳聞證據之處分權，及證據
    資料愈豐富，愈有助於真實發見之理念，此時，法院自可承
    認該傳聞證據之證據能力。且並無限制必須不符合刑事訴訟
    法同法第159條之1至第159條之4規定始適用（臺灣高等法院
    暨所屬法院96年法律座談會刑事類提案第26號研討結果參照
    ）。經查，本案後述所引之傳聞證據，業經本院於準備程序
    及審判期日時予以提示並告以要旨，而經公訴人及被告均表
    示沒有意見，且迄至本院言詞辯論終結前均未聲明異議。本
    院審酌該等資料之製作、取得，尚無違法不當之情形，且均
    為證明犯罪事實存否所必要，認為以之作為證據應屬適當，
    揆諸上開規定，自均具證據能力。
四、公訴意旨認被告犯刑法第349條第1項之收受贓物罪嫌，無非
    係以證人即告訴人王崇仁於警詢及偵查中之證述、胡盛鐘於
    偵訊中之證述、臺中市警察局車輛協尋電腦輸入單、失車─
    案件基本資料詳細畫面報表、通聯調閱查詢單及全戶戶籍資
    料查詢結果等資為論據。
五、訊據被告堅決否認有收受贓物之犯行，辯稱：我於99年6月
    初時將系爭汽車借給蔡栩生（被告原誤稱其為蔡宏森），蔡
    栩生向我表示要借3天，之後我就找不到蔡栩生，我有打電
    話給蔡栩生，惟蔡栩生都沒有接電話，我於99年6月底有至
    位在臺中市大里區之內新派出所報案系爭汽車失竊，因為警
    察表示我並不是車主，要我請車主來報案才受理，我打電話
    給車主胡盛鐘，胡盛鐘表示其在新竹工作無法過來報案，嗣
    胡盛鐘並沒有去報案。我於100年4月間有遇到蔡栩生，蔡栩
    生表示他向我借之系爭汽車，因為牌照被註銷，而被警察攔
    下來，故警察就把車牌號碼TQ-5366之車牌拔下來且開單，
    故系爭汽車事實上係蔡栩生在使用。我與蔡栩生係因工作而
    認識，已認識4年。因為蔡栩生表示他要用到車子，且蔡栩
    生以前亦曾借過我車子，故我才借給他系爭汽車。蔡栩生並
    表示他將車子借給朋友，惟並沒有告訴我車牌號碼7406-HS
    號之車牌係如何來的等語。經查：
  (一)系爭汽車係登記在胡盛鐘名下，然被告為實際上之所有權人
    等情，業據被告供承在卷，復有證人胡盛鐘在警詢時證述證
    述綦詳，且有汽車新領牌登記書、汽車買賣合約書、車號查
    詢汽車車籍、車輛詳細資料報表在卷可稽（見臺中市警察局
    第三分局中分三偵字第1000001826號卷〈下稱警卷〉第8、9
    、14、15、29、30頁），應堪認定。
  (二)而張寶維於99年6月5日下午5時30分許，駕駛系爭汽車在臺
    中市○○路○段128號前，因系爭汽車使用註銷車牌（車牌號
    碼TQ-5366號），系爭汽車當日即遭臺中市政府警察局第二
    分局（下稱第二分局）查扣後，拖吊至臺中市政府交通局崇
    德拖吊場（下稱崇德拖吊場）代為保管，嗣已於99年6月6日
    由領車人謝戎芃領出等情，有交通部公路總局臺中區監理所
    （下稱臺中監理所）100年6月15日中監自字第1000022767號
    函暨所檢送之臺中市警察局中市警交字第GF0000000號舉發
    違反道路交通管理事件通知單（下合稱臺中區監理所100年6
    月15日函暨舉發通知單）、臺中市政府交通局100年8月15日
    中市交行字第1000020141號函暨檢送之領車資料（下合稱交
    通局100年8月15日函暨領車資料）在卷可查（見本院卷第23
    至25、95至96頁），可見系爭汽車於99年6月5日下午5時30
    分遭第二分局查扣時，尚懸掛車牌號碼TQ-5366號之車牌。
  (三)另車牌號碼7406-HS號自小客車為王崇仁所有，於99年6月1
    日下午4時許起停放在臺中市○區○○路2段71巷66號圍牆邊
    ，嗣於99年7月1日下午2時4分前之不詳時日遭竊後，車牌號
    碼7406-HS號之車牌則被懸掛在系爭汽車上，之後系爭汽車
    於99年7月1日下午2時4分許因在臺中市○○○路與仁義街口
    紅線違規停車遭拖吊移置，王崇仁則於收到舉發違反交通管
    理事件通知單後，始知車牌號碼7406-HS號自小客車遭竊，
    且車牌號碼7406-HS號之車牌遭系爭汽車使用等情，亦據證
    人王崇仁在警詢時證述明確，且有臺中市警察局99年9月21
    日中市警交字第0990071174號函、臺中市警察局車輛協尋電
    腦輸入單、失車-案件基本資料詳細畫面報表、臺中區監理
    所交通違規陳述單、臺中市警察局中市警交字第GF0000000
    號舉發違反道路交通事件通知單、臺中市政府文心拖吊場違
    規車輛移置保管費繳納收據及現場照片在卷可憑（見警卷第
    5 至7、19至23、25及28頁）。足認系爭汽車係於99年7月1
    日下午2時4分前之不詳時日起開始懸掛車牌號碼7406-HS號
    之車牌。
  (四)又證人蔡栩生、張寶維、謝戎芃於本院分別證述如下：
  1.證人蔡栩生證稱：被告之前有欠我錢，當時係張寶維來找我
    ，被告剛好要還我錢，我就與張寶維一起去找被告拿錢，被
    告當時還款約3萬元，還沒有全數還清，我們和被告約定下
    次拿錢之時間後就離開，過幾天後我向被告借車子，張寶維
    亦有一起去而在場，被告當時因錢不夠還款，故表示系爭汽
    車先放在我們這裡，而將系爭汽車交給張寶維，因張寶維表
    示其有地方可以停車，故將系爭汽車開走。嗣被告表示已將
    要還我的錢準備好，要求我還車，故我就一直向張寶維要求
    取回系爭汽車以還給被告，惟張寶維表示系爭汽車被綽號為
    「阿智」之人開走，且已不見，故我亦未曾開過系爭汽車等
    語（見本院卷第80至84頁）。
  2.另證人張寶維證稱：因為被告欠蔡栩生錢，蔡栩生就找我一
    起去向被告催討款項，被告先還蔡栩生1、2萬元，且把系爭
    汽車押在我這裡，而將系爭汽車親自交給我，我將系爭汽車
    停放在我位於東興西街之租屋處，隔天因為該租車格我要停
    放我原本之車子，故我於99年6月5日下午5時30分許將系爭
    汽車要開至公園路停車場停放，然經過三民路時就被警察攔
    查，因為我無照駕駛，且系爭汽車所使用之車牌係註銷之牌
    照，而被員警開單，且系爭汽車之車牌被查扣，系爭汽車亦
    被拖吊至違規停車場，當天警察並沒有讓我將系爭汽車開走
    ，我是叫我兒子來載我回去的。之後系爭汽車被綽號叫「阿
    智」的朋友領走，因為蔡栩生有約我與「阿智」一起去找過
    被告催討債務，當時約定如果有催討到款項要一起分，當時
    「阿智」去一下就走了，嗣「阿智」來找我詢問是否有要到
    錢，我表示我亦沒有拿到錢，故「阿智」表示要我將違規拖
    吊單交給他去領車，領完車之後，「阿智」就將系爭汽車停
    放在他那邊，我有親眼目睹「阿智」將系爭汽車開出來使用
    ，當時系爭汽車有掛車牌，至於所掛車牌之車牌號碼為何，
    我沒有注意。之後我有向「阿智」表示，蔡栩生稱車主在要
    求還車了，惟「阿智」一直不將系爭汽車還我，最後蔡栩生
    向我表示其有詢問「阿智」，而系爭汽車又被拖吊場吊走，
    蔡栩生有載我去拖吊場看，因為系爭汽車原本所懸掛之車牌
    已被沒收，此時系爭汽車上又懸掛另一組車牌，我不知道「
    阿智」事後懸掛之車牌係如何來的，惟「阿智」不將系爭汽
    車之鑰匙及拖吊單交給我們去領車等語（見本院卷第77頁至
    第79頁背面）。
  3.再證人謝戎芃證稱：我的綽號為「阿智」，我在一年多前之
    某日曾替綽號為「阿寶」之人在崇德拖吊場領過一次車子，
    當時「阿寶」表示其沒有駕照，請我幫他領車。當時該車有
    懸掛車牌，惟我已忘記當時所領車子之車牌號碼，「阿寶」
    表示該車係他人欠他們款項，就將該車先讓給他們，待對方
    還款後，車子再還給對方，我當天領完車後，就將該車開去
    「阿寶」家交給「阿寶」，「阿寶」住在臺中市○○路之巷
    子內。過1、2天後，「阿寶」打電話問我是否有地方可以停
    車，再過幾天，我向「阿寶」表示可以停在五權南路之路旁
    沒有人管理之空地上，「阿寶」就請我將該車開去前開地方
    停放。我有去過「阿寶」家，惟與「阿寶」不熟，因「阿寶
    」表示對方欠他幾萬元，倘我幫他們領車，又幫他們找地方
    停車，對方如果還款，他會給我對方還款金額的10分之1或
    10分之2作為報酬。過幾天「阿寶」有打電話向我要該車之
    鑰匙，而我向「阿寶」表示，其之前所答應之報酬都還沒有
    給我，「阿寶」就表示其只有收到一半之款項，沒有全部收
    完，我就向「阿寶」表示，待其收到全部款項之後，我再將
    該車子之鑰匙還給他，約過2、3天後，「阿寶」和他的朋友
    在德芳南路上之新地球遊藝場遇到我，又跟我要該車之鑰匙
    ，我們談得不是很愉快，故我就不要求報酬，即將鑰匙拿給
    「阿寶」，在我將該車之鑰匙還給「阿寶」之前，除領車及
    開至前開空地停放外，我就沒有開過該車。我只有告訴「阿
    寶」，停車之地方在我家附近，沒有帶「阿寶」去看過，他
    不曉得正確之地址等語（見本院卷第113至116頁）。
  (五)由上開證人蔡栩生、張寶維及謝戎芃之證述，核之上開臺中
    區監理所100年6月15日函暨舉發通知單及交通局100年8月15
    日函暨領車資料，可見被告因欠蔡栩生款項尚無法完全清償
    ，乃於99年6月5日之前幾日，將系爭汽車交予蔡栩生及張寶
    維，而張寶維表示其有地方可以停車，即將系爭汽車開走。
    嗣張寶維於99年6月5日下午5時30分許駕駛系爭汽車在臺中
    市○○路○段128號前，因系爭汽車使用註銷車牌，系爭汽車
    當日即遭第二分局查扣後，拖吊至崇德拖吊場代為保管，顯
    見，系爭汽車於99年6月5日前之某日由被告交予張寶維後，
    至99年6月5日下午5時30分遭第二分局查扣時止，尚懸掛車
    牌號碼TQ-5366號之車牌，且嗣系爭汽車由謝戎芃於99年6
    月6日在崇德拖吊場領出後，蔡栩生、張寶維或謝戎芃均未
    將系爭汽車返還予被告等情，足堪認定。
  (六)綜上，被告既於99年6月5日前之某日，已將系爭汽車交予蔡
    栩生及張寶維，且當時系爭汽車尚懸掛車牌號碼為TQ-5366
    號之車牌，嗣系爭汽車並係陸續由張寶維及謝戎芃使用及保
    管，且蔡栩生、張寶維或謝戎芃均未將系爭汽車返還被告，
    即無證據足資證明被告於99年6月5日前之某日將系爭汽車交
    予蔡栩生及張寶維後，至系爭汽車於99年7月1日下午2時4分
    許因在紅線違規停車遭拖吊移置止，有使用或保管系爭汽車
    之行為，且亦無證據證明系爭汽車於99年7月1日下午2時4分
    許前之不詳時日，係由被告在其上懸掛車牌號碼7406-HS號
    之車牌。從而，檢察官所舉之證據均不能證明被告有收受王
    崇仁所遭竊之車牌號碼7406-HS號車牌之行為。
六、綜上所述，檢察官所舉之證據，並無法證明被告確有收受贓
    物之行為，且本院復查無其他積極之證據足資證明被告有公
    訴人所指收受贓物犯行。揆諸前開法條及判例意旨之說明，
    依法自應諭知無罪之判決。
據上論斷，應依刑事訴訟法第301條第1項，判決如主文。
本案經檢察官廖育賢到庭執行職務。
中    華    民    國   100    年    10    月    11    日
                  刑事第八庭    法  官  黃佳琪
以上正本證明與原本無異。
如不服本判決，應於收受判決後10日內向本院提出上訴書狀，並
應敘述具體理由；其未敘述上訴理由者，應於上訴期間屆滿後20
日內向本院補提理由書（均須按他造當事人之人數附繕本）「切
勿逕送上級法院」。
告訴人或被害人對於判決如有不服具備理由請求檢察官上訴者，
其上訴期間之計算係以檢察官收受判決正本之日期為準。
                                書記官  張雅慧
中    華    民    國   100    年    10    月    11    日